臺灣高雄地方法院刑事判決　　　　　　　 96年度訴字第180號
公　訴　人　臺灣高雄地方法院檢察署檢察官
被　　　告　甲○○
上列被告因違反稅捐稽徵法等案件，經檢察官提起公訴（95年度
偵字第17787 號），本院判決如下：
    主  文
甲○○公司負責人，為納稅義務人，以不正當方法逃漏稅捐，累
犯，處有期徒刑肆月，如易科罰金，以銀元佰元即新臺幣玖佰
元折算壹日；又行使從事業務之人，明知為不實之事項，而登載
於其業務上作成之文書，足以生損害於公眾及他人，累犯，處有
期徒刑月，如易科罰金，以銀元佰元即新臺幣玖佰元折算壹
日。應執行有期徒刑陸月，如易科罰金，以銀元佰元即新臺幣
玖佰元折算壹日。
    事  實
一、甲○○前因竊盜案件，經臺灣高等法院高雄分院以92年度上
    易字第39號判處有期徒刑5 月確定，於民國92年6 月30日易
    科罰金執行完畢。甲○○係設在高雄市○○○街116 號3 樓
    誼長工程有限公司（下稱誼長公司）之負責人，乃係公司法
    規定之納稅義務人之公司負責人，明知丙○○於92年間並未
    在誼長公司任職，亦未支領該公司任何薪資，竟以基於行使
    業務上登載不實文書及以不正當方法逃漏稅捐之犯意，於申
    報誼長公司92年度營利事業所得稅前之93年間某日，將丙○
    ○於92年間向誼長公司支領薪資新臺幣（下同）170,000 元
    之不實事項登載於甲○○業務上所掌之營利事業所得稅結算
    申報書，持向財政部高雄市國稅局申報，藉此浮列增加營業
    成本費用支出之不正當方法，進而逃漏誼長公司92年度營利
    事業所得稅42,500元，足以生損害於丙○○及稅捐稽徵機關
    對於稅賦稽徵之正確性。嗣因丙○○接獲92年度綜合所得稅
    核定通知書，始獲知上情。
二、案經臺灣高雄地方法院檢察署檢察官偵查起訴。
    理  由
壹、程序方面
一、證人丙○○於警詢中之陳述無證據能力
  (一)按被告以外之人，於審判外之言詞或書面陳述，除法律有規
    定者外，不得作為證據；又被告以外之人（包括證人、鑑定
    人、告訴人、被害人及共同被告等）於檢察事務官、司法警
    察官或司法警察調查中所為之陳述，與審判中不符時，其先
    前之陳述具有較可信之特別情況，且為證明犯罪事實存否所
    必要者，得為證據，刑事訴訟法第159 條第1 項、第159 條
    之2 分別定有明文。
  (二)關於證人丙○○於警詢中之陳述部分，因屬審判外之陳述，
    為傳聞證據，惟其陳述整體而言，核與其於本院審判中之陳
    述相符，是其於警詢中之陳述並不符合刑事訴訟法第159 條
    之2 有關傳聞例外之規定，不得作為認定本案犯罪事實有無
    之證據，並無證據能力，此時，當以證人丙○○於審判中之
    證述作為證據。
二、證人丙○○於偵查中之證述無證據能力
  (一)按被告以外之人於審判外之言詞或書面陳述，除法律有規定
    者外，不得作為證據。又被告以外之人於偵查中向檢察官所
    為之陳述，除顯有不可信之情況者外，得為證據。刑事訴訟
    法第159 條第1 項、第159 條之1 第2 項分別定有明文。次
    按除法律另有規定者外，不問何人，於他人之案件，有為證
    人之義務，而證人除未滿16歲或因精神障礙，不解具結意義
    及效果者外，應命具結；又證人或鑑定人依法應具結而未具
    結者，其證言或鑑定意見，不得作為證據，刑事訴訟法第
    176 條之1 、第186 條第1 項、第158 條之3 分別定有明文
    。又法院於審判期日的調查證據程序，關於犯罪事實之調查
    與證明，只能以刑事訴訟法准許之法定證據方法（如被告之
    供述、人證、鑑定、文書、勘驗）為之。
  (二)本件證人丙○○於偵查中之證述，核屬居於證人之地位而陳
    述其親身經歷之事實，其無前述依法不得令具結之情事，卻
    未踐行合法具結之程序，自無證據能力。
貳、實體方面
一、訊據被告甲○○矢口否認有何逃漏營利事業所得稅及行使業
    務上登載不實文書之行為，辯稱：丙○○有在誼長公司上班
    ，我每個月都有給她10,000元、20,000元零用錢，她不知道
    零用錢要報稅，而且我於94年起也有陸續匯共計68,000元與
    丙○○云云。
二、經查：
  (一)證人丙○○於92年間在「漂漂亮亮理容城」上班，並未在長
    誼公司任職及支領薪資，卻經被告在申報誼長公司92年度營
    利事業所得稅結算申報書中填載支出薪資170,000 元之事實
    ，業據證人丙○○於本院審理時證述明確（見本院卷第32頁
    ），且有「漂漂亮亮理容城」員工職務證明書、財政部臺灣
    省南區國稅局綜合所得稅核定通知書（警卷第10頁反面）、
    92年度營利事業所得稅結算申報書（95年度偵字第17787 號
    卷第44頁）、財政部高雄市國稅局前鎮稽徵所95年11月20日
    財高國稅鎮營所字第0950017472號函（95年度偵字第17787
    號卷第39頁）、財政部高雄市國稅局92年度綜合所得稅給付
    清單（95年度偵字第17787 號卷第41頁）各1 份在卷足憑（
    95年度他字第2037號卷第9 頁），而被告甲○○與證人丙○
    ○於認識期間即92年間所交付證人丙○○之金錢，並非薪資
    而是零用錢一情，亦經證人丙○○於本院審理時證述甚詳（
    見本院卷第32頁），證人丙○○於92年間既未於誼長公司任
    職及支領薪資，則被告即不得將丙○○於92年間之薪資所得
    為170,000 元之不實事項，登載在誼長公司92年度營利事業
    所得稅結算申報書「薪資支出欄」上，並於93年5 月31日持
    向高雄市國稅局三民稽徵所申報誼長公司92年度營利事業所
    得稅。至被告辯稱自94年起陸續匯款共計68,000元至丙○○
    帳戶云云，固據被告提出郵政國內匯款執據6 張為據，惟丙
    ○○並未在被告公司上班一情，業經證人丙○○證述如前，
    被告所匯給丙○○之金額，自非屬誼長公司核發之薪資，且
    被告不實申報丙○○領取誼長公司薪資係發生於93年5 月31
    日申報92年度之誼長公司營利事業所得稅時，被告自94年起
    所匯給證人丙○○之金錢自與本案無關。
  (二)被告係誼長公司之負責人，負責就誼長公司92年度之各項支
    出，填具營利事業所得稅申報書，申報該公司該年度所應繳
    納之營利事業所得稅為其附隨業務之從事業務之人，其明知
    丙○○於92年並未於誼長公司任職領薪，卻填具92年度之營
    利事業所得稅申報書，並持向財政部高雄市國稅局申報誼長
    公司該年度所應繳納之營利事業所得稅，予以行使。被告所
    為影響丙○○92年所得稅額之核算及稅捐稽徵機關賦稅核課
    之正確性及公平性，足生損害於丙○○及稅捐稽徵機關。
  (三)綜上所述，被告所辯無非卸責之詞，不足採信。本件事證明
    確，被告犯行堪以認定，應予依法論科。
三、核被告所為，係犯刑法第216 條、第215 條行使業務上登載
    不實文書罪（按被告行為後，刑法於94年2 月2 日經總統令
    修正公布，於95年7 月1 日施行，被告行為後，刑法第33條
    第5 款業於94年2 月2 日修正公布，並自95年7 月1 日起施
    行；修正後刑法第33條第5 款規定「罰金：新臺幣1,000 元
    以上，以百元計算之。」，與修正前刑法第33條第5 款規定
    「罰金：1 元以上。」不同。比較新舊法結果，以舊法較有
    利於被告，新法並無對被告較為有利之情形，故依刑法第2
    條第1 項前段規定，本案關於刑法第215 條之法定刑罰金部
    分，自應適用行為時之法律即修正前刑法第33條第5 款規定
    決定其罰金部分之法定刑）。又誼長公司係營利事業所得稅
    之納稅義務人，其以浮報員工薪資所得之不正方法，逃漏92
    年度營利事業所得稅，所為係犯稅捐稽徵法第41條之罪，被
    告既為稅捐稽徵法第47條第1 款所訂「公司法規定之公司負
    責人」，自為同法第41條之轉嫁對象，是核被告另犯稅捐稽
    徵法第47條第1 款、第41條之公司法規定之納稅義務人之負
    責人逃漏稅捐罪。被告所犯業務上登載不實文書之低度行為
    ，應為行使之高度行為所吸收，不另論罪。另稅捐稽徵法第
    47條第1 款之規定，係將納稅義務人之公司之責任，基於刑
    事政策之考量，於其應處徒刑之範圍內，轉嫁於公司之負責
    人，故此情形而受罰之公司負責人，乃屬於「代罰」性質，
    其既非逃漏稅捐之納稅義務人，當無所謂基於概括犯意逃漏
    稅捐，亦無所謂與他人有逃漏稅捐之犯意聯絡及行為分擔之
    可言。被告所犯公司負責人為納稅義務人以不正當方法逃漏
    稅捐罪與行使業務上登載不實文書罪2 罪間，並無方法結果
    之牽連關係，而其罪名互異，應予分論併罰。被告前因竊盜
    案件，經臺灣高等法院高雄分院以92年度上易字第39號判處
    有期徒刑5 月確定，於92年6 月30日易科罰金執行完畢，此
    有臺灣高等法院被告前案紀錄表1 份附卷可憑，其前受有期
    徒刑之執行完畢後，5 年內再犯本件有期徒刑以上之罪，為
    累犯，應依刑法第47條之規定，加重其刑（被告行為時刑法
    第47條原規定「受有期徒刑之執行完畢，或受無期徒刑或有
    期徒刑一部之執行而赦免後，5 年內再犯有期徒刑以上之罪
    者，為累犯，加重本刑至二分之一」，新法第47條第1 項則
    規定「受徒刑之執行完畢，或一部之執行而赦免後，5 年以
    內故意再犯有期徒刑以上之罪者，為累犯，加重本刑至二分
    之一」，其立法理由為累犯以出於故意再犯者為限，並刪除
    依軍法受裁判者，不適用累犯之規定。被告有如事實欄所載
    前科，於5 年以內再故意犯本件有期徒刑以上之罪，不論依
    修正前之刑法第47條，或修正後之刑法第47條第1 項之規定
    ，均構成累犯，對被告而言並無有利或不利之情形，自不生
    新舊法比較之問題，應逕依修正前之刑法第47條，論以累犯
    ）。爰審酌被告身為公司負責人，縱欲節省公司之稅捐，亦
    應依循正軌節稅，詎其不思此為，反以虛報丙○○薪資之方
    式逃漏稅捐，足生損害於丙○○及國家財政收入及稅賦之公
    平性，其所為自應受有相當程度之刑事非難；惟念及本件逃
    漏稅金額僅42,500元，且被告事後已代丙○○繳納稅款，有
    財政部臺灣省南區國稅局綜合所得稅稅款及財務罰鍰繳款書
    （本院卷第39頁）1 份在卷可查等一切情狀，酌情分別量處
    如主文所示之刑，且依修正前刑法第51條第5 款規定，定其
    應執行之刑，並依修正前刑法第41條第1 項前段規定，諭知
    易科罰金之折算標準，以資懲儆（本件被告犯罪時之刑法第
    51條規定：「數罪併罰，分別宣告其罪之刑，依左列各款定
    其應執行者：」，其中第5 款規定：「宣告多數有期徒刑者
    ，於各刑中之最長期以上，各刑合併之刑期以下，定其刑期
    。但不得逾20年。」，惟95年7 月1 日修正公布施行之刑法
    第51條第5 款規定：「宣告多數有期徒刑者，於各刑中之最
    長期以上，各刑合併之刑期以下，定其刑期。但不得逾30年
    。」比較結果，修正後之刑法並非較有利於行為人，依刑法
    第2 條第1 項前段之規定，仍應依修正前刑法，定其應執行
    之刑。又本件被告犯罪時之刑法第41條第1 項前段規定：「
    犯最重本刑為5 年以下有期徒刑以下之刑之罪，而受6 個月
    以下有期徒刑或拘役之宣告，因身體、教育、職業、家庭之
    關係或其他正當事由，執行顯有困難者，得以1 元以上3 元
    以下折算1 日，易科罰金。」，另依現行法規所定貨幣單位
    折算新臺幣條例第2 條規定，現行法規所定金額之貨幣為圓
    、銀元或元者，以新臺幣元之3 倍計算，及依修正前罰金罰
    鍰提高標準條例第2 條前段（現已刪除）規定，依刑法第41
    條易科罰金者，就其原定數額提高為100 倍折算1 日，故被
    告行為時之易科罰金折算標準，得以銀元100 元以上300 元
    以下折算1 日，經折算為新臺幣後，應以新臺幣300 元以上
    900 元以下折算1 日。惟95年7 月1 日修正公布施行之刑法
    第41條第1 項前段則規定：「犯最重本刑為5 年以下有期徒
    刑以下之刑之罪，而受6 個月以下有期徒刑或拘役之宣告者
    ，得以新臺幣1,000 元、2,000 元或3,000 元折算1 日，易
    科罰金。」比較修正前後之易科罰金折算標準，以95年7 月
    1 日修正公布施行前之規定，較有利於被告，則應依刑法第
    2 條第1 項前段，適用修正前刑法第41條第1 項前段規定，
    定其折算標準）。被告所持以行使供本件犯罪所用之扣繳憑
    單及營利事業所得稅申報書等資料，業已因行使而成為稅捐
    機關歸檔之文件，已非被告所有，自無從併予宣告沒收，附
    此敘明。
據上論斷，應依刑事訴訟法第299 條第1 項前段，稅捐稽徵法第
47條第1 款、第41條，刑法第2 條第1 項前段、第11條前段、第
216 條、第215 條、（行為時）第47條、（行為時）第41條第1
項前段、（行為時）第51條第5 款，罰金罰鍰提高標準條例第2
條，刑法施行法第1 條之1 ，現行法規所定貨幣單位折算新臺幣
條例第2 條，判決如主文。
本案經檢察官乙○○到庭執行職務。
中　　華　　民　　國　　96　　年　　4 　　月　　10　　日
                  鳳山刑事第一庭審判長法　官  黃三友
                                      法  官  林永村
                                      法  官  林芳華
以上正本證明與原本無異。
如不服本判決，應於判決送達後10日內，向本院提出上訴狀。
中　　華　　民　　國　　96　　年　　4 　　月　　10　　日
                                      書記官  黃靖媛
附錄本判決論罪科刑法條：
稅捐稽徵法第47條
本法關於納稅義務人、扣繳義務人及代徵人應處徒刑之規定，於
左列之人適用之：
一  公司法規定之公司負責人。
二  民法或其他法律規定對外代表法人之董事或理事。
三  商業登記法規定之商業負責人。
四  其他非法人團體之代表人或管理人。
稅捐稽徵法第41條
納稅義務人以詐術或其他不正當方法逃漏稅捐者，處5 年以下有
期徒刑、拘役或科或併科新台幣6 萬元以下罰金。
刑法第216條
行使第210 條至第215 條之文書者，依偽造、變造文書或登載不
實事項或使登載不實事項之規定處斷。
刑法第215條
從事業務之人，明知為不實之事項，而登載於其業務上作成之文
書，足以生損害於公眾或他人者，處3 年以下有期徒刑、拘役或
500元以下罰金。
